【裁判字號】    97,交抗,1926
【裁判日期】    971128
【裁判案由】    違反道路交通管理處罰條例
【裁判全文】
臺灣高等法院交通事件裁定            97年度交抗字第1926號
抗  告  人
即受處分人  甲○○
上列抗告人因違反道路交通管理處罰條例案件，不服台灣基隆地
方法院，中華民國97年10月6日所為裁定（97年度交聲字第355號
），提起抗告，本院裁定如下：
    主  文
抗告駁回。
    理  由
一、按汽車駕駛人，行車速度，超過規定之最高時速者，處新台
    幣（下同）1200元以上2400元以下罰鍰；汽車駕駛人有道路
    交通管理處罰條例第40條第1項情形者，除依原條款處罰鍰
    外，並予記違規點數1點，道路交通管理處罰條例第40條第1
    項、第63條第1項第1款分別定有明文。
二、交通部公路總局台北區監理所基隆監理站處分意旨略以：抗
    告人即受處分人甲○○（下稱受處分人），於民國（下同）
    97年7月31日13時28分許，駕駛車牌號碼2318－KE號自用小
    客車，途經大業隧道往基隆方向隧道出口後行車限速50公里
    之29號橋附近，經測速儀器測得時速為67公里，超速17公里
    ，舉發機關以科學儀器採證照片逕行舉發，經原處分機關依
    道路交通管理處罰條例第40條規定，裁處罰鍰1600元，並依
    第63條第1項規定，記違規點數1點等語。
三、聲明異議意旨略以：受處分人行經地點即大業隧道往基隆方
    向隧道入口處標示高速公路終點5百公尺之速限為70公里，
    但出隧道後約66.2公尺變更速限為50公尺，迨約121公尺處
    即有測速照相，但行車速度除須考慮路況及車況外，尚須考
    量駕駛人見到速限標示後煞車加上反應時間之車距，該部分
    依公式化計算結果，約需39公尺，本件即不得遽認受處分人
    有超速情事，為此聲明異議，請求撤銷原處分云云。
四、原裁定以：
(一)受處分人駕駛上開自用小客車，於上開時地，超越行車速限
    之事實，業經舉發機關以科學儀器測速採證逕行舉發，有基
    隆市警察局舉發違反道路交通管理事件通知單（附舉證照片
    ）及裁決書各乙份附卷可佐，復為受處分人所不爭執，受處
    分人超速之違規行為，應認屬實。
(二)按交通標誌、標線、號誌之設置目的，在於提供車輛駕駛人
    及行人有關道路路況之警告、禁制、指示等資訊，以便利行
    旅及促進交通安全，有無設置之必要，如何設置，設置何種
    種標誌以及在何處設置，均屬主管機關職權內裁量之範圍，
    非人民可得任意請求（最高行政法院81年判字1797號行政判
    決意旨參照）。次按對於行車速度超過規定之最高速限或低
    於規定之最低速限之違規行為，採用固定或非固定式科學儀
    器取得證據資料證明者，於一般道路須至少於100公尺，於
    高速公路、快速公路須至少於300公尺前，明顯標示之，道
    路交通管理處罰條例第7條之2第3項雖有明文，但該條時速
    及測速警告標誌之設置，並非完全剝奪主管機關之裁量權，
    而謂須於測速地點附近所有支道、巷口均應設置警告標誌。
    再按道路交通管理處罰條例第7條之2第3項之立法意旨，警
    告標誌之設置，一方面係為促使駕駛人注意減速，避免因速
    限或測速警示標誌距離舉發地點過短，使駕駛人反應不及而
    無從依速限行駛所由設，以期駕駛人在避免受罰之心理下，
    達到依行車速限駕駛進而維護行車安全之最大效益；另一方
    面則是考量駕駛人超速駕駛時，須有足夠之緩衝距離進行減
    速，以避免緊急煞車行為反而造成交通事故。經查：國道中
    山高速公路北上末端，係位於大業隧道出口處，國道高速公
    路局因於大業隧道入口前約37.1公尺處左右兩側，設有行車
    時速限制為70公尺，並標示高速公路終點500公尺（大業隧
    道全長556公尺），另出大業隧道口後約66.2公尺路肩左、
    右兩側，則設有最高速限標誌（行車時速限制50公里），牌
    面下方並附掛「常有測速照相」告示牌，且距離照相設備約
    121.5公尺，顯已提醒並告知用路人注意前方常有照相設施
    ，應依速限標誌規定行駛，且該項標示亦足供車輛漸變降低
    行車速率等情，業經基隆市警察局97年9月4日基警交字第09
    70024631號函說明在案，足見主管機關已依規定於距測速照
    相地點100公尺前，設置限速及測速警告標誌，提醒駕駛人
    減速慢行，受處分人自應依時速50公里之限制行駛，乃竟辯
    稱出隧道後對於限速立即變更反應不及云云，要無足取。綜
    上所述，受處分人上開違規行為既經證明，復未提出對其有
    利證據供法院調查，則其泛以前詞置辯，自不足採。原審以
    原處分機關援引首揭規定，裁處受處分人罰鍰1600元，並記
    違規點數1點，尚屬適法，因認受處分人之聲明異議為無理
    由，予以駁回。經核尚無違誤。
五、受處分人抗告意旨，仍執陳詞（見97年10月19日抗告狀），
    指摘原裁定不當。為無理由，應予駁回。
據上論斷，應依道路交通管理處罰條例第89條，道路交通案件處
理辦法第26條，刑事訴訟法第412條，裁定如主文。
中    華    民    國    97    年    11    月    28    日
                  刑事第十七庭  審判長法  官  趙功恆
                                      法  官  陳憲裕
                                      法  官  高明哲
以上正本證明與原本無異。
不得再抗告。
                                      書記官  梁淑時
中    華    民    國    97    年    11    月    28    日


司法院資訊處製作；財團法人民間司法改革基金會備份。
